【裁判字號】    98,台上,1380
【裁判日期】    980319
【裁判案由】    違反毒品危害防制條例
【裁判全文】
最高法院刑事判決            九十八年度台上字第一三八０號
上  訴  人  甲○○
選任辯護人  袁大蓉律師
上列上訴人因違反毒品危害防制條例案件，不服台灣高等法院中
華民國九十七年十月二十二日第二審更審判決（九十七年度重上
更(三)字第一四一號，起訴案號：台灣台北地方法院檢察署九十四
年度偵字第七０五號），提起上訴，本院判決如下：
    主  文
原判決撤銷，發回台灣高等法院。
    理  由
本件原判決認定：上訴人甲○○前因持有第二級毒品案件，經台
灣台北地方法院於民國九十三年八月二十六日以九十三年度簡字
第二０一九號刑事簡易判決，判處有期徒刑五月，如易科罰金以
銀元三百元折算一日確定，並於同年十月二十六日易科罰金執行
完畢。其明知愷他命（Ketamine）係毒品危害防制條例第二條第
二項第三款所規範之第三級毒品，不得非法販賣，竟基於販賣營
利之概括犯意，先於九十三年八月二十九日至同年九月四日間，
販入數量不詳之愷他命一批，除部分供己施用外，並俟機販賣予
不詳姓名之人牟利。嗣於同年十月二十一日上午八時三十分許，
在台北市中山區○○○路○段九十三巷十九號七樓之三其住處，
為警查獲，並扣得其所有愷他命一包（原淨重二十六點四八公克
，驗餘淨重二十六點四公克）、供販賣愷他命用之門號0000
000000號行動電話一支（含SIM 卡一片）及預備供販賣愷
他命所用之分裝袋一七二個、分裝瓶六五０個；復於同年十二月
二十六日、二十七日間，在台北市○○○路附近，以新台幣（下
同）十萬元之價格，向綽號「阿正」之成年男子，販入愷他命二
包（原淨重三七八點五八公克，驗餘淨重三七八點一四公克），
然未及賣出，即於同年月二十九日下午十一時四十分許，在其上
址住處為警查獲，並扣得上開愷他命及預備供販賣愷他命所用之
分裝袋二二四個等情。因而撤銷第一審關於販賣第三級毒品部分
之不當科刑判決，依修正前刑法連續犯規定，改判仍論處上訴人
連續販賣第三級毒品（累犯）罪刑，固非無見。
惟查：科刑之判決書，須將認定之事實於事實欄內詳為記載，然
後於理由內說明其所憑之依據及認定之理由，使事實與理由兩相
一致，方為適法；倘事實已有記載，而理由未加說明，是為理由
不備，如理由已加說明，而事實無此記載，則理由失其依據，其
判決為當然違背法令。原判決援引附表為事實之一部，而於附表
編號２僅簡略記載扣案之門號0000000000號行動電話
一支（含SIM 卡一片）係上訴人所有供販賣毒品（愷他命）所用
之物，理由內並說明該行動電話應依毒品危害防制條例第十九條
第一項規定宣告沒收（見原判決第七頁末行至第八頁第四行）。
然事實欄就該行動電話究竟如何之係供上訴人販賣愷他命之用，
並未明白認定、記載，已難憑以判斷其適用法令當否。又原判決
事實欄雖記載：上訴人基於販賣營利之概括犯意「自九十三年八
月二十九日起至九十三年九月四日間，販入數量不詳之愷他命一
批，除部分供己施用外，並俟機販賣予不詳姓名之人牟利……」
及「復於九十三年十二月二十六日、二十七日間，在台北市○○
○路附近，以十萬元之價格，向一綽號『阿正』之成年男子，販
入……愷他命……」等情，但對如何據以認定上訴人確有於前開
時間或地點分別販入愷他命等攸關犯罪時、地等事實認定之事項
，則未說明所憑之證據，亦嫌理由不備。再原判決理由係以上訴
人每一次購買金額甚多、數量甚大之愷他命，卻辯稱係備供己施
用，實與常理相違背，復經查獲尚未使用之分裝瓶六五０個及分
裝袋各一七二個、二二四個，說明上訴人於購入如其附表編號１
、５所示之愷他命時，即存有加以分裝供販賣營利之意圖（見原
判決第三頁第二十三行至第二十六行）。但依原判決事實欄所載
，上訴人於九十三年八月二十九日起至同年九月四日止間所販入
之愷他命，其金額及數量均不詳，則前開理由謂所購入之愷他命
「金額甚多、數量甚大」云云，即失其依據。另警方雖於九十三
年十月二十一日上午八時三十分許及同年十二月二十九日下午十
一時四十分許，在上訴人前開住處分別扣得淨重二十六點四八公
克、三七八點五八公克之愷他命及前開分裝瓶、分裝袋。但依卷
內資料，上訴人始終辯陳查獲之愷他命並非供販賣而係供己吸食
之用，前開分裝瓶係其向他人販入愷他命時用以裝置毒品，分裝
袋則係供其裝放眼鏡片等雜物使用。其於警詢時並稱每天約施用
愷他命三十公克（見台灣板橋地方法院檢察署九十三年度偵字第
一七二三五號卷第十二頁、第五十頁、第五十一頁；台灣台北地
方法院檢察署九十四年度偵字第七０五號卷第七頁、第八頁；第
一審卷第十四頁、第一二四頁反面；原審上訴字卷第九十四頁、
第九十八頁；原審重上更(三)卷第二十五頁正、反面），而上訴人
確有施用愷他命之犯行，並有卷附台灣尖端先進生技醫藥股份有
限公司之被告濫用藥物檢驗報告總覽一紙可稽（見第一審卷第一
三六頁、第一三七頁）。原判決理由復稱：「分裝袋、分裝瓶等
物雖可供包裝毒品之用，然衡之一般社會經驗法則，上開物品之
用途，似非專供包裝毒品使用一途，尚可作為其他物品包裝之用
……」（見原判決第七頁第二十一行至第二十四行）。依此，上
訴人所陳每天約施用愷他命三十公克乙節是否可信？如是，扣案
愷他命似僅能供其施用十三．五日（26.48+378.58=405.06，405
.06 ÷30=13.5 ），能否謂其二次購入之愷他命均係「數量甚大
」？查扣之分裝瓶及分裝袋是否確係供其預備販賣愷他命之用？
即仍欠明瞭。且此關乎上訴人本件販賣第三級毒品犯行是否成立
及前開分裝袋、分裝瓶能否資為上訴人有本件犯行之佐證，得否
依刑法第三十八條第一項第二款規定諭知沒收，於上訴人之利益
難謂無重大關係，自應予究明。本院第三次發回意旨業已指摘及
此（見本院九十七年度台上字第三六五四號刑事判決第二頁第十
七行至第三頁第十三行），此次更審判決仍未詳予調查審認，並
於理由內為必要說明，其違誤之情形依然存在。上訴意旨指摘原
判決違法，非無理由，應認仍有撤銷發回更審之原因。原判決說
明不另為無罪諭知部分，基於審判不可分原則，併予發回。
據上論結，應依刑事訴訟法第三百九十七條、第四百零一條，判
決如主文。
中    華    民    國  九十八  年    三    月   十九   日
                      最高法院刑事第六庭
                          審判長法官  謝  俊  雄
                                法官  陳  世  雄
                                法官  魏  新  和
                                法官  吳  信  銘
                                法官  徐  文  亮
      本件正本證明與原本無異
                                      書  記  官
中    華    民    國  九十八  年    三    月  二十四  日
                                                      Ｑ


司法院資訊處製作；財團法人民間司法改革基金會備份。
